臺灣臺北地方法院刑事判決　　　　　　 95年度簡上字第239號
被　告　即
上　訴　人　乙○○
上列上訴人因傷害案件，不服臺灣臺北地方法院九十五年度簡字
第二二四九號，民國九十五年八月九日第一審簡易判決（聲請簡
易處刑案號：九十五年度調偵字第三九四號），提起上訴，本院
判決如下：
    主  文
上訴駁回。
    事  實
一、乙○○前於民國八十六年間因偽造文書案件，經臺灣新竹地
    方法院以八十七年度訴字第一○六號判處有期徒刑一年，因
    被告不服提出上訴，再經臺灣高等法院八十七年度上訴字第
    四五二六號、最高法院九十年度臺上字第二八○四號駁回上
    訴確定；復於九十年間因違反毒品危害防制條例案件，經臺
    灣新竹地方法院以九十年度竹東簡字第一五○號判處有期徒
    刑六月，再經同院合議庭以九十一年度簡上字第三號駁回上
    訴確定；二案接續執行，於九十二年五月九日因假釋出監，
    至九十二年十月五日縮刑假釋期滿，未經撤銷假釋，其未執
    行之部分，以已執行論，猶不知悔改，因細故與甲○○產生
    爭執，竟基於普通傷害之故意，於九十三年十二月十七日下
    午十時許，在臺北市○○區○○路八一號前，徒手毆打甲○
    ○，致甲○○受有鼻瘀傷四×三公分、合併鼻骨骨折、鼻擦
    傷○‧五×○‧一公分之傷害。
二、案經被害人甲○○訴由臺北市政府警察局萬華分局報請臺灣
    臺北地方法院檢察署檢察官偵查後聲請簡易判決處刑。
    理  由
一、訊據上訴人即被告（下簡稱被告）乙○○對於前揭時地徒手
    毆打告訴人甲○○等事實，於偵查中已自白不諱（見偵查卷
    第二六頁），且查：
  (一)前開事實亦經告訴人甲○○於警訊時指訴綦詳；
  (二)告訴人於事發同日至臺北市和平醫院就診，經診斷受有鼻瘀
    傷四×三公分、合併鼻骨骨折、鼻擦傷○‧五×○‧一公分
    之傷害乙節，亦有臺北市立和平醫院診斷書在卷可稽（見偵
    查卷第時三頁）。
  (三)是依上開證人指述內容及卷附之文書等補強證據已足資擔保
    被告於偵查中所為之上開任意性自白之真實性，按據刑事訴
    訟法第一百五十六條之規定，自得據被告前開任意性自白及
    各該補強證據，採信被告任意、真實之自白，認本件事證明
    確，被告犯行洵堪認定，應予依法論科。
二、查被告行為後，刑法於九十四年二月二日公布，於九十五年
    七月一日施行。按行為後法律有變更者，適用行為時之法律
    ，但行為後之法律有利於行為人者，適用最有利於行為人之
    法律，現行刑法第二條第一項訂有明文。此條規定乃與刑法
    第一條罪刑法定主義契合，而貫徹法律禁止溯及既往原則，
    係規範行為後法律變更所生新舊法律比較適用之準據法，是
    刑法第二條本身雖經修正，但刑法第二條既屬適用法律之準
    據法，本身尚無比較新舊法之問題，應一律適用裁判時之現
    行刑法第二條規定以決定適用之刑罰法律，先予辨明。又以
    本次刑法修正之比較新舊法，應就罪刑有關之共犯、未遂犯
    、想像競合犯、牽連犯、連續犯、結合犯，以及累犯加重、
    自首減輕暨其他法定加減原因（如身分加減）與加減例等一
    切情形，綜其全部罪刑之結果而為比較，最高法院九十五年
    五月二十三日著有九十五年度第八次刑庭會議決議可資參照
    。經查：
  (一)刑法第二百七十七條第一項普通傷害罪，法定刑得科或併科
    銀元一千元以下罰金，據修正後刑法施行法增訂第一條之一
    ：「中華民國九十四年一月七日刑法修正施行後，刑法分則
    編所定罰金之貨幣單位為新臺幣。九十四年一月七日刑法修
    正時，刑法分則編未修正之條文定有罰金者，自九十四年一
    月七日刑法修正施行後，就其所定數額提高為三十倍。但七
    十二年六月二十六日至九十四年一月七日新增或修正之條文
    ，就其所定數額提高為三倍」及刑法第三十三條第五款修正
    為：「主刑之種類如下：五、罰金：新臺幣一千元以上，以
    百元計算之」等規定，是依修正後之法律，刑法第二百七十
    七條第一項普通傷害罪所得科處之罰金刑最高為新臺幣三萬
    元、最低為新臺幣一千元；然依被告行為時之刑罰法律，即
    罰金罰鍰提高標準條例第一條前段規定之提高倍數十倍及刑
    法第三十三條第五款規定之罰金最低額十元計算，該罪之罰
    金刑最高為銀元一萬元，最低額為銀元十元，換算為新臺幣
    ，最高額雖與新法同為新臺幣三萬元，然最低額僅為新臺幣
    三十元。因此，比較上述修正前、後之刑罰法律，自以被告
    修正施行前即行為時關於科處罰金刑之法律較有利於被告。
  (二)另修正後新刑法第四十七條第一項規定：「受徒刑之執行完
    畢，或一部之執行而赦免後，五年以內故意再犯有期徒刑以
    上之罪者，為累犯，加重本刑至二分之一。」，而修正前舊
    同條則規定為：「受有期徒刑之執行完畢，或受無期徒刑或
    有期徒刑一部之執行而赦免後，五年以內再犯有期徒刑以上
    之罪者，為累犯，加重本刑至二分之一。」，本件被告係於
    於前案執行完畢後，五年內故意再犯他罪，不論依舊法第四
    十七條之規定，抑或新法第四十七條第一項之規定，均構成
    累犯，自不生新舊法比較之問題，併此敘明。
  (三)綜合上述之比較，揆諸前揭最高法院決議及修正後刑法第二
    條第一項前段、後段規定之「從舊、從輕」原則，自應適用
    被告行為時之法律應適用被告行為時之舊法，故以下未特別
    敘明者，均係指修正前之舊法，核先敘明。
二、核被告所為，係犯刑法第二百七十七條第一項之普通傷害罪
    。
三、原審以被告傷害事證明確，適用修正後刑法第二條第一項前
    段、（贅載修正前）刑法第二百七十七條第一項、第四十七
    條第一項（誤載為應依修正前刑法第四十七條），刑法施行
    法第一條之一之規定，逕以簡易判決處有期徒刑四月，再以
    刑法第四十一條修正施行前為：「犯最重本刑為五年以下有
    期徒刑以下之刑之罪，而受六個月以下有期徒刑或拘役之宣
    告，因身體、教育、職業、家庭之關係或其他正當事由，執
    行顯有困難者，得以一元以上三元以下折算一日，易科罰金
    。但確因不執行所宣告之刑，難收矯正之效，或難以維持法
    秩序者，不在此限。併合處罰之數罪，均有前項情形，其應
    執行之刑逾六月者，亦同」；再於修正施行後為「犯最重本
    刑為五年以下有期徒刑以下之刑之罪，而受六個月以下有期
    徒刑或拘役之宣告者，得以新臺幣一千元、二千元或三千元
    折算一日，易科罰金。」，且修正施行前之易科罰金折算標
    準，依照修正施行前罰金罰鍰提高標準條例第二條前段（九
    十五年七月一日已刪除）規定，就其原定數額提高為一百倍
    折算一日，則本件被告依照行為時刑法第四十一條易科罰金
    折算標準，應以銀元三百元折算一日，經折算為新臺幣後，
    以新臺幣九百元折算為一日。經比較上開修正前後之刑法第
    四十一條規定及易科罰金折算標準，應以修正施行前之規定
    ，較有利於被告，而以修正前刑法第四十一條第一項前段之
    規定諭知如易科罰金，以銀元九百元折算一日，其認事用法
    於法並無不合，量刑亦屬妥適。上訴意旨以：偵查中移送調
    解時，告訴人並未到場，致雙方調解不成立，期能傳喚雙方
    到庭，判決應有不當為由，指摘原判決，為無理由，應予駁
    回。
四、被告經合法傳喚，無正當理由不到庭，依刑事訴訟法第三百
    七十一條之規定，不待其陳述逕行判決。
據上論斷，應依刑事訴訟法第四百五十五條之一第一項、第三項
、第三百六十八條、第三百七十一條，判決如主文。
本案經檢察官陳焜昇到庭執行職務
中　　華　　民　　國　　96　　年　　1 　　月　　29　　日
                  刑事第四庭審判長法　官  劉慧芬
                                  法　官  黎惠萍
                                  法　官  郭惠玲
不得上訴。
上正本證明與原本無異。
                                  書記官  鄭雅文
中　　華　　民　　國　　96　　年　　1 　　月　　31　　日
